【裁判字號】    99,小上,11
【裁判日期】    990315
【裁判案由】    給付票款
【裁判全文】
臺灣板橋地方法院民事判決              99年度小上字第11號
上  訴  人  甲○○
被上 訴 人  乙○○
上列當事人間請求給付票款事件，上訴人對於中華民國98年12月
31日本院三重簡易庭98年度重小字第2586號第一審判決提起上訴
，本院判決如下：
    主          文
上訴駁回。
第二審訴訟費用新臺幣壹仟伍佰元由上訴人負擔。
    事 實 及 理 由
一、程序方面：按對於小額程序之第一審裁判之上訴，非以其為
    違法法令為理由，不得為之，又小額訴訟程序之上訴狀內應
    記載上訴理由，並表明：一、原判決所違背之法令及其具體
    內容；二、依訴訟資料可認為原判決有違背法令之具體事實
    ，民事訴訟法第436條之24、第436條之25分別定有明文。本
    件上訴人提起上訴，其理由以上訴人在第一審曾請求傳訊證
    人余一隆，原審未傳訊證人，又未於判決理由說明不用傳訊
    之理由，係判決不備理由；被上訴人係惡意取得票據者，依
    票據法第14條第1項之規定，不得享有票據上之權利，原判
    決並未說明，為判決不適用法規之違背法令；被上訴人係以
    不相當對價取得票據者，依票據法第14條第2項之規定，不
    得享有優於前手之權利，是原判決違背法令，判決適用法令
    不當等語。核其上訴理由，既以原審判決判決不備理由，且
    違背票據法第14條第1項、第2項規定為其上訴之理由，堪認
    其對於原第一審小額判決違背法令之情事，已有具體之指摘
    ，是上訴人提起本件上訴，應認為已具備合法要件，並先敘
    明。
二、當事人之主張：
（一）上訴人方面：上訴人在第一審曾請求傳訊證人余一隆證明
      系爭支票是被上訴人惡意取得，原審未傳訊證人，又未於
      判決理由說明，不用傳訊證人之理由，係判決不備理由之
      違背法令之規定；上訴人在第一審主張被上訴人係惡意取
      得票據者，依票據法第14條第1項之規定，不得享有票據
      上之權利，原判決並未說明，顯然為判決不適用法規之違
      背法令；上訴人在第一審主張系爭支票案外人余一隆借用
      拿去調頭寸，向他人借用現金，惟他人僅交付新臺幣（下
      同）3萬元而已，是以被上訴人係以不相當對價取得票據
      者，依票據法第14條第2項之規定，不得享有優於前手之
      權利，是原判決違背法令，判決適用法令不當。因聲明請
      求廢棄原判決，並駁回被上訴人在第一審之訴等語。
（二）被上訴人則以：系爭支票係被上訴人與訴外人楊麗玉買賣
      交易，由訴外人楊麗玉交付該支票作為買賣之價款。上訴
      人業已承認該支票為真正，概票據乃文義證券且為無因證
      券，故票據上權利義務，票據上權利之行使，不以其原因
      關係存在為前提，執票人行使票據權利時，就其基礎之原
      因關係係有效存在，並不負舉證責任。反之，若票據債務
      人以自己與執票人間所存抗辯事由，對抗執票人，依票據
      法第13條規定，應由票據債務人就抗辯事由負舉證責任。
      本案系爭支票已完成發票行為，被上訴人處於行使票據權
      利之狀態，則就阻礙被上訴人行使票據權利之原因關係是
      否存在之事實自應由票據債務人即上訴人舉證證明。爰聲
      明請求駁回上訴等語。
三、按票據行為為不要因行為，執票人不負證明關於給付原因之
    責任，如票據債務人主張執票人取得票據出於惡意或係無對
    價或以不相當對價取得時，應由該債務人負舉證責任（最高
    法院64年台上字第1540號判例、85年度台上字第286 號判決
    意旨參照）。
四、經查，上訴人主張在第一審曾請求傳訊證人余一隆，原審未
    傳訊證人，又未於判決理由說明不用傳訊之理由，係判決不
    備理由之違背法令等語，惟民事訴訟法第436條之32第2項規
    定未準用同法第469條第6款規定，自不得以判決不備理由為
    小額事件之上訴理由，且上訴人在原審並未提出任何書狀，
    於言詞辯論期日中，僅抗辯稱「我借票給朋友余一隆使用，
    他沒有將款項匯到帳戶」等語（見原審98年12月16日言詞辯
    論筆錄，原審卷第14頁），並未聲請傳訊證人余一隆，有該
    原審言詞辯論筆錄可稽，原審自無從加以審酌，亦無上訴人
    所稱原審未依其聲請傳訊證人之情事存在，則上訴人此部分
    抗辯自非可採。上訴人復主張被上訴人係惡意取得票據，且
    被上訴人係以不相當對價取得票據等情，依前揭最高法院判
    例意旨，應由上訴人就被上訴人取得票據係出於惡意或以不
    相當之對價，負舉證之責，然上訴人並未提出相關證據以證
    明其屬實，難認已盡舉證之責，是以，上訴人據此主張原判
    決有違背法令之情形，洵無足採，
五、綜上所述，被上訴人主張依票據法律關係請求上訴人給付票
    款76,000元及自98年6月26日起至清償日止，按年利率6%計
    算之利息，乃屬有理由，原審判決命上訴人如數給付，並依
    職權告假執行，於法並無不合。上訴意旨指摘原判決不當，
    求予廢棄改判，為無理由。且依上訴意旨，已足認上訴為無
    理由，爰依民事訴訟法第436條之29第2款規定，不經言詞辯
    論，逕予駁回其上訴。
六、本件第二審訴訟費用應依民事訴訟法第436條之19條第1項確
    定其數額為1,500元，應由上訴人負擔。
七、本件事證已臻明確，兩造其餘主張及攻擊防禦方法與證據，
    經本院斟酌後，與本件判決結果已不生影響，故不一一論列
    ，附此敘明。
八、依民事訴訟法第436條之32第1項、第2項、第436條之29條第
    2款、第449條第1項、第78條、第436條之19第1項，判決如
    主文。
中    華    民    國    99    年    3     月    15    日
            民事第一庭  審判長法  官  李世貴
                              法  官  黃信樺
                              法  官  許瑞東
以上正本證明與原本無異
本判決不得上訴
中    華    民    國    99    年    3     月    15    日
                              書記官  賴玉芬

司法院資訊處製作；財團法人民間司法改革基金會備份。
